【裁判字號】    97,訴,477
【裁判日期】    980123
【裁判案由】    違反毒品危害防制條例
【裁判全文】
臺灣花蓮地方法院刑事判決               97年度訴字第477號
公  訴  人  臺灣花蓮地方法院檢察署檢察官
被      告  甲○○
上列被告因毒品危害防制條例案件，經檢察官提起公訴（97年度
毒偵字第 697號），被告於準備程序進行中就被訴事實為有罪之
陳述，經告知簡式審判程序之旨，並聽取當事人之意見後，本院
裁定由受命法官獨任進行簡式審判程序，並判決如下：
    主  文
甲○○施用第一級毒品，處有期徒刑柒月。又施用第二級毒品，
處有期徒刑肆月。應執行有期徒刑玖月。
    事  實
一、甲○○曾因違反麻醉藥品管理條例案件，經本院以86年度訴
    字第112號判處有期徒刑4月，如易科罰金以銀元300元折算1
    日確定，於民國86年12月11日准予易科罰金執行完畢（不致
    使本件構成累犯）。另因施用毒品，經本院以94年度毒聲字
    第 133號裁定送觀察、勒戒，經觀察、勒戒後，認無繼續施
    用毒品傾向，於 94年9月28日釋放出所，並由臺灣花蓮地方
    法院檢察署檢察官以94年度毒偵緝字第62號為不起訴處分確
    定。詎其仍未戒除毒癮，竟於前受觀察、勒戒完畢釋放後 5
    年內，基於施用第一級毒品海洛因（以下簡稱海洛因）之犯
    意，於97年9月4日凌晨3、4時許（起訴書誤載為97年9月4日
    17時40分往前回溯3或4日之晚間 9時至10時，業經公訴檢察
    官當庭更正），在花蓮縣吉安鄉○○路○段172號4樓租屋處
    ，以將海洛因摻入香菸中，再點火吸食之方式施用海洛因 1
    次。另基於施用第二級毒品甲基安非他命（以下簡稱甲基安
    非他命；起訴書誤載為安非他命）之犯意，於同日4、5時許
    （與施用海洛因間隔約1小時；起訴書誤載為 97年9月4日17
    時40分往前回溯3或4日之晚間 9時至10時，業經公訴檢察官
    當庭更正）在上址，以將甲基安非他命放置在玻璃球吸食器
    中，在其下以火燒烤，使生煙霧，再吸其煙氣之方式施用安
    非他命 1次。嗣花蓮縣警察局吉安分局警員執行巡邏勤務，
    於同日14時30分許行經花蓮縣吉安鄉○○村○○○街213 號
    前時，因發現甲○○精神恍惚，認有施用毒品嫌疑，予以盤
    查，復經其同意採集尿液送驗，結果呈鴉片類（嗎啡、可待
    因）、安非他命類（安非他命、甲基安非他命）陽性反應。
二、案經花蓮縣警察局吉安分局報告臺灣花蓮地方法院檢察署檢
    察官偵查起訴。
    理  由
一、上揭事實，業據被告甲○○於本院審理中坦承不諱，且其於
    97年9月4日17時40分許為警採集之尿液檢體，經送往慈濟大
    學濫用藥物檢驗中心，以 EIA酵素免疫分析法初步檢驗，以
    GC/MS 氣相層析質譜儀確認檢驗結果，亦呈鴉片類（嗎啡、
    可待因）及安非他命類（安非他命、甲基安非他命）陽性反
    應，有該中心 97年9月11日檢驗總表、偵辦毒品案件涉嫌人
    尿液檢體採集送驗記錄表第一聯、第二聯各乙份在卷可稽，
    足徵被告自白與事實相符。再者，被告曾因施用毒品，經本
    院以94年度毒聲字第 133號裁定送觀察、勒戒，經觀察、勒
    戒後，認無繼續施用毒品傾向，於 94年9月28日釋放出所，
    並由臺灣花蓮地方法院檢察署檢察官以94年度毒偵緝字第62
    號為不起訴處分確定，亦有臺灣高等法院被告前案紀錄表 1
    份在卷可參，是以被告確有於觀察、勒戒執行完畢後 5年內
    ，再次施用海洛因及甲基安非他命犯行。本件事證明確，被
    告施用第一級、第二級毒品犯行均洵堪認定，應依法論科。
二、查海洛因、甲基安非他命分別為毒品危害防制條例第2條第2
    項第1款、第2款明定之第一級、第二級毒品，均不得持有、
    施用。核被告施用海洛因之所為，係犯毒品危害防制條例第
    10條第1項之罪。其施用甲基安非他命之所為，係犯同條第2
    項之罪。其施用海洛因、甲基安非他命前各持有海洛因、安
    非他命之低度行為，均應為施用毒品之高度行為所吸收，不
    另論罪。其所犯上開 2罪，犯意各別，行為不同，應予分論
    併罰（起訴書誤載被告係以一行為同時觸犯毒品危害防制條
    例第10條第1項、第2項之罪，業經公訴檢察官當庭更正）。
    爰審酌施用海洛因後，有短暫興奮及欣快感，而隨之而來卻
    會陷入困倦狀態，長期使用會產生耐藥性及心理、生理依賴
    性，即需增加劑量始可達到主觀相同效果，一旦停止使用，
    除產生戒斷反應外，易伴有心理之渴藥性，導致施用者無法
    控制自身行為。而甲基安非他命為中樞神經興奮劑，使用者
    於初用時會有提神、振奮、欣快感、自信、滿足感等效果，
    但多次使用後，前述感覺會逐漸縮短或消失，不用時會感覺
    無力、沮喪、情緒低落而致使用量及頻次日漸增加，長期使
    用會造成如妄想型精神分裂症之安非他命精神病，症狀包括
    猜忌、多疑、妄想、情緒不穩、易怒、視幻覺、聽幻覺、觸
    幻覺、強迫或重覆性的行為及睡眠障礙等，也常伴有自殘、
    暴力攻擊行為，施用海洛因及安非他命分別對身心產生的危
    害，被告業經觀察、勒戒卻仍無法戒除施用毒品之惡習，復
    為本件犯行，顯見戒除毒癮之意志薄弱，兼衡其犯罪之動機
    、目的、手段，及坦承犯行之態度等一切情狀，分別量處如
    主文所示之刑，並依刑法第 51條第5款定其應執行之刑，以
    玆儆懲。
據上論斷，應依刑事訴訟法第273條之1第1項、第 299條第1項前
段，毒品危害防制條例第10條第1項、第2項，刑法第11條前段、
第51條第5款，判決如主文。
本案經檢察官羅美秀到庭執行職務。
中    華    民    國    98    年    1     月    23    日
                  刑事第四庭    法  官  張宏節
以上正本證明與原本無異。
如不服本判決應於收受送達後10日內向本院提出上訴書狀，並應
敘述具體理由。其未敘述上訴理由者，應於上訴期間屆滿後20日
內向本院補提理由書 (均須按他造當事人之人數附繕本) 「切勿
逕送上級法院」。
中    華    民    國    98    年    1     月    23    日
                                書記官
附錄本判決論罪科刑法條：
毒品危害防制條例第10條：
施用第一級毒品者，處 6 月以上 5 年以下有期徒刑。
施用第二級毒品者，處 3 年以下有期徒刑。


司法院資訊處製作；財團法人民間司法改革基金會備份。
